【裁判字號】    99,上訴,311
【裁判日期】    990528
【裁判案由】    毒品危害防制條例
【裁判全文】
臺灣高等法院臺南分院刑事判決         99年度上訴字第311號
上  訴  人
即  被  告  甲○○
上列上訴人因違反毒品危害防制條例案件，不服臺灣臺南地方法
院99年度訴字第23號中華民國99年1月29日第一審判決（起訴案
號：臺灣臺南地方法院檢察署98年度毒偵字第2667號），提起上
訴，本院判決如下：
    主  文
上訴駁回。
    事  實
一、甲○○前因施用毒品案件，經送觀察、勒戒後，因認無繼續
    施用傾向，於民國91年5月3日釋放，並經嘉義地方法院檢察
    署以91年度毒偵字第269號為不起訴處分確定。復於93及94
    年間，分別因施用毒品案件，經法院分別判處有期徒刑10月
    確定，其另犯偽造有價證券罪及贓物罪，分別經判處應執行
    有期徒刑3年6月及6月確定，上開案件嗣經減刑並定應執行
    刑，於97年10月9日縮短刑期假釋出獄，於98年8月21日假釋
    期滿未經撤銷假釋，以已執行完畢論。詎仍不知戒除毒癮，
    基於施用第一級毒品海洛因之犯意，於98年11月2日中午，
    在其原位在臺南市○○區○○路32巷3之8號居所，以注射方
    式，施用第一級毒品海洛因一次嗣於98年11月4日9時40分許
    ，警員持搜索票至臺南市○區○○路109-2號張文錟（警方
    另案偵辦）之住處搜索，當場查獲甲基安非他命吸食器2個
    及海洛因注射針筒1支，甲○○適在現場，並於員警尚不知
    其上開施用第一級毒品海洛因犯行前，主動對員警表明其有
    上開犯行，自首而接受裁判。員警經甲○○之同意對其採尿
    送驗，在其尿液中驗出嗎啡陽性反應。
二、案經臺南市警察局第五分局報由臺灣臺南地方法院檢察署檢
    察官偵查起訴。
    理  由
一、本判決所引書證，被告、檢察官於本院審理中，均不爭執其
    證據能力，復未曾於言詞辯論終結前聲明異議，且經核並無
    顯不可信之情況，依刑事訴訟法第159條之4、第159條之5第
    2項，均有證據能力。
二、訊據被告甲○○，對上揭事實坦承不諱，惟辯稱伊接受美沙
    冬治療，依毒品危害防制條例第21條第2項之規定，檢察官
    應為不起訴處分云云。
三、經查上揭事實，業據被告於本院審理中坦承不諱，且被告之
    尿液經鑑定結果，確呈嗎啡陽性反應（按海洛因係由嗎啡化
    學合成而製得，經注射進入人體後，因代謝而分解又生成嗎
    啡，因此施打海洛因後，由尿液檢驗結果仍為嗎啡反應），
    此有長榮大學98年11月18日之確認報告、臺南市警察局第五
    分局送驗尿液及年籍對照表附卷可稽，足認被告前開自白核
    與事證相符，堪予採信。
四、按毒品危害防制條例第20條、第23條就施用毒品之刑事處遇
    程序，區分為「初犯」、「5年內再犯」及「5年後再犯」，
    依立法理由之說明，僅限於「初犯」及「5年後再犯」2種情
    形，始應先經觀察、勒戒或強制戒治程序；倘被告於5年內
    已再犯，經依法追訴處罰，縱其第3次（或第3次以上）再度
    施用毒品之時間，係在初犯經觀察、勒戒或強制戒治執行完
    畢釋放5年以後，仍應依該條例第10條處罰（最高法院95年
    第7次刑事庭會議決議、98年度台上字第2741號判決意旨參
    照）。查被告前因施用毒品案件，經送觀察、勒戒後，因認
    無繼續施用傾向，於民國91年5月3日釋放，並經嘉義地方法
    院檢察署以91年度毒偵字第269號為不起訴處分確定。復於
    93及94年間，分別因施用毒品案件，經法院分別判處有期徒
    刑10月確定，，此有臺灣高等法院被告前案紀錄表可憑，揆
    諸前開說明，本件被告施用毒品，已不合於『5年後再犯』
    之規定，自應依法追訴、處罰。
五、至於毒品危害防制條例第21條之規定係鼓勵施用毒品者，在
    未被查獲前，主動向醫療機構請求使用合法藥物取代及減輕
    對毒品依賴之治療方式，代替由刑事司法程序之觀察勒戒、
    強制戒治，達到戒斷毒癮之目的。故對治療中被查獲者予以
    寬典，顯係指於請求治療前之施用行為，並非指凡在治療中
    又繼續施用毒品之行為，均有該條之適用，否則一面自動向
    醫療機構請求治療戒除毒癮，另在治療期間又恣意施用毒品
    ，如遭查獲則以同條例第21條第2項規定藉資免責，顯非立
    法本意。又因該條第2項係規定「依前項規定治療中經查獲
    之被告……」，而同條第1項規定是指犯罪未發覺前請求治
    療之該次犯罪，從而該條第2項但書所指「但以1次為限」，
    依法條之文意，應認犯罪未發覺前請求治療，於治療中被查
    獲治療前所犯該次施用毒品犯行，可依該條第2項為不起訴
    處分或不付審理之裁定，但以1次為限。嗣後如再行施用毒
    品，即不得因於未被發覺前請求治療，於治療中被查獲治療
    前之該次施用毒品犯行，而得援用該條第2項為不起訴處分
    或不付審理之裁定（最高法院99年度台上字第961號判決參
    照），本件被告固曾於97年12月1日起至99年1月27日止在國
    立成功大學醫學院附設醫院接受美沙冬替代減害門診接受追
    縱治療，有該院99年1月27日03997號診斷證明書可憑（原審
    卷第53頁），惟其係於治療中之98年11月2日施用海洛因犯
    行，按諸前揭說明，自無毒品危害防制條例第21條第2項之
    適用。被告所辯不足採為其有利之事據。
六、查海洛因依其成癮性、濫用性及對社會危害性之程度，已為
    毒品危害防制條例第2條第2項第1款列為第一級毒品。核被
    告所為，係犯毒品危害防制條例第10條第1項施用第一級毒
    品罪。被告施用時非法持有第一級毒品海洛因之低度行為，
    為其施用之高度行為所吸收，不另論罪。再被告有如事實欄
    所述之前案科刑及執行紀錄，有卷附臺灣高等法院被告前案
    紀錄表可稽，其受有期徒刑之執行完畢，5年以內再故意犯
    本件有期徒刑以上之罪，應依刑法第47條第1項規定論以累
    犯，並加重其刑。另被告在員警尚不知其上開施用第一級毒
    品海洛因犯行前，主動對員警表明其有上開犯行，有警詢筆
    錄可憑，符合自首而接受裁判之規定，爰依刑法第62條前段
    之規定，減輕其刑。
七、原審以被告犯罪事證明確，適用毒品危害防制條例第10條第
    1項，刑法第11條前段、第47條第1項、第62條前段、第41條
    第1項前段，審酌被告現於國立成功大學醫學院附設醫院接
    受毒品替代療法，且經向該院查詢結果，被告接受治療之出
    席狀況良好規律，並無任意缺席情事，有原審公務電話紀錄
    表一份在卷可參，顯見被告非無悔改戒除毒癮之心，及其他
    一切犯罪情節，量處有期徒刑6月，並諭知易科罰金之折算
    標準，經核認事用法俱無不合，量刑亦屬妥適。被告上訴意
    旨，以前詞指摘原判決不當，為無理由，應予駁回。
八、據上論斷，應依刑事訴訟法第368條判決如主文。
本案經檢察官郭珍妮到庭執行職務。
中    華    民    國    99    年    5     月    28    日
                  刑事第五庭    審判長法  官  楊明章
                                      法  官  蔡美美
                                      法  官  趙文淵
以上正本證明與原本無異。
如不服本判決應於收受送達後10日內向本院提出上訴書狀，其未
敘述上訴理由者，並得於提起上訴後10日內向本院補提理由書（
均須按他造當事人之人數附繕本）「切勿逕送上級法院」。
                                      書記官  呂宬樂
中    華    民    國    99    年    5     月    31    日
附錄：本判決論罪科刑法條
毒品危害防制條例第10條第1項
施用第一級毒品者，處6月以上5年以下有期徒刑。

司法院資訊處製作；財團法人民間司法改革基金會備份。
